ACORDAO-COMPLETO-2557087

ACÓRDÃO 2374/2022 ATA 41/2022 - PLENÁRIO

VISTOS, relatados e discutidos estes autos de agravo interposto por Francisco José Mari contra decisão monocrática que indeferiu pedido de declaração de nulidade de atos processuais.
ACORDAM os Ministros do Tribunal de Contas da União, reunidos em sessão do Plenário, ante as razões expostas pelo Relator e com fundamento no artigo 289 do Regimento Interno do TCU, em:
9.1. conhecer do agravo para, no mérito, rejeitá-lo;
9.2. dar ciência desta deliberação ao agravante.

Agravo contra decisão que indeferiu pedido do agravante sobre suposta nulidade de atos processuais.

Entidades e Órgãos do Governo do Estado de São Paulo.

3. Interessados/Responsáveis/Recorrentes:
3.1. Responsáveis: Federação Paulista de Hipismo (43.638.543/0001-41); Francisco José Mari (XXX.350.888-XX).
3.2. Recorrente: Francisco José Mari (XXX.350.888-XX).

13.1. Ministros presentes: Bruno Dantas (na Presidência), Walton Alencar Rodrigues (Relator), Benjamin Zymler, Augusto Nardes, Vital do Rêgo, Jorge Oliveira e Antonio Anastasia.
13.2. Ministros-Substitutos convocados: Augusto Sherman Cavalcanti e Marcos Bemquerer Costa.
13.3. Ministro-Substituto presente: Weder de Oliveira.

ACORDAO-COMPLETO-2576366

Acórdão de Relação 359/2023 - Plenário

Acórdão de Relação

WALTON ALENCAR RODRIGUES

Ministro Walton Alencar Rodrigues.

Trata-se de agravo cumulado com pedido de efeito suspensivo, interposto por Francisco José Mari (peça 236) contra decisão monocrática proferida por este relator, em 30 de junho de 2022 (peça 226) , a qual indeferiu petição formulada pelo agravante (peça 222) de declaração de nulidade de todos os atos processuais praticados nos autos, desde a juntada de instrumento de procuração com substabelecimento de poderes conferidos aos advogados nomeados pelo recorrente à peça 199.
O motivo da alegada nulidade seria a ausência de regular intimação dos novos causídicos constituídos pelo agravante, após a juntada dos referido subestabelecimento.
Nesta feita, reitera o agravante ter sido prejudicado pela ausência de comunicação dos atos processuais e decisões que se seguiram à juntada do instrumento procuratório e substabelecimento, os quais tiveram implicações na esfera jurídica do interessado, impedindo-lhe a oportunidade manifestação nos autos, em afronta à ampla defesa e ao contraditório.
Afirma deter legitimidade e interesse recursal no acompanhamento e julgamento do processo de tomada de contas especial por ter sido presidente da Federação Paulista de Hipismo, tendo as contas do responsável sido julgadas irregulares e condenado em débito solidário com a referida entidade e apenado com aplicação de sanção pecuniária individual.
Por fim, requer o conhecimento do agravo, atribuição de efeito suspensivo, sobrestamento das determinações posteriores à decisão agravada, e, no mérito, reconhecimento da ausência de comunicação do interessado para manifestação dos atos processuais posteriores à juntada do mandato procuratório com subestabelecimento.
É o relatório

Fabio Luis Izidoro (229445/OAB-SP), Gabriela Oliveira Alves Ferreira (62.348/OAB-DF); Robson Luiz Adami Louro Souza de Campos (247.514/OAB-SP); Roselle Adriane Soglio (177.840/OAB-SP); Luiz Antonio Santos de Oliveira (352.600/OAB-SP); Valdir Soglio (152.635/OAB-SP)

Procurador Júlio Marcelo de Oliveira.

AGRAVO CONTRA DECISÃO MONOCRÁTICA QUE INDEFERIU PEDIDO DE NULIDADE DOS ATOS PROCESSUAIS POSTERIORES À JUNTADA DE MANDATO PROCURATÓRIO E SUBSTABELECIMENTO POR AUSÊNCIA DE INTIMAÇÃO DA PARTE. CONHECIMENTO. REJEIÇÃO. CIÊNCIA.

TOMADA DE CONTAS ESPECIAL (TCE)

Secretaria de Recursos (Serur); Secretaria de Controle Externo de Tomada de Contas Especial (SecexTCE).

Trata-se de agravo cumulado com pedido de efeito suspensivo, interposto por Francisco José Mari (peça 236) em face de decisão monocrática proferida por este relator, em 30 de junho de 2022 (peça 226) , a qual indeferiu petição formulada pelo agravante (peça 222) de declaração de nulidade de todos os atos processuais praticados nos autos, desde a juntada de instrumento de procuração com substabelecimento de poderes conferidos aos advogados nomeados pelo recorrente à peça 199. 
A alegação de nulidade decorre da ausência de regular intimação dos novos causídicos constituídos pelo agravante acerca dos atos processuais que sucederam o instrumento procuratório.
Em sua peça recursal, o agravante reitera alegação de prejuízo à defesa em razão de não lhe ter sido facultada a prática de atos processuais, após a juntada do aludido mandato com substabelecimento dos novos advogados, em afronta ao contraditório e à ampla defesa. 
Sustenta a legitimidade e interesse recursal por ser parte no processo e ter sido sucumbente no processo de tomada de contas especial que resultou no julgamento pela irregularidade das respectivas contas, bem como da Federação Paulista de Hipismo, com a condenação em débito solidário e aplicação de sanção pecuniária individual.
Ao final, requer o conhecimento do agravo, atribuição de efeito suspensivo, sobrestamento das determinações posteriores à decisão agravada, e, no mérito, reconhecimento da ausência de comunicação do interessado para manifestação dos atos processuais posteriores à juntada do mandato procuratório com subestabelecimento dos novos causídicos.
Feita essa apresentação, decido.
Conheço do agravo, satisfeitos os requisitos de admissibilidade estabelecidos no artigo 289 do Regimento Interno. 
Indefiro pedido de atribuição de efeito suspensivo ao recurso, ante a ausência dos requisitos liminares do fumus boni iuris e do periculum in mora. Não foi demonstrada, a priori, que decisões praticadas após a juntada da procuração reclamassem a necessária convocação da parte para prática de ato processual, cuja ausência teria acarretado irreparável prejuízo à defesa.
No mérito, não assiste razão ao agravante.
Em relação ao agravante, foi rigorosamente observado o devido processo legal, tendo-lhe sido facultado, desde o início da instrução processual, oportunidade para contraditar os fatos a ele imputados. Regularmente instado a apresentar defesa em citação, o responsável não compareceu aos autos, arcando com o ônus da revelia, tendo as respectivas contas especiais julgadas irregulares, juntamente com as da Federação Paulista de Hipismo, entidade da qual era presidente, com a condenação em débito solidário e ao pagamento de sanção pecuniária individual em razão da não-comprovação do regular emprego dos recursos captados mediante a Lei 11.438/2006 (Lei de incentivo ao esporte) na execução de projeto desportivo, conforme Acórdão 5235/2020-TCU-Primeira Câmara, relator E. Ministro Benjamin Zymler.
Regularmente notificado da decisão condenatória (peças 184 e 188) , Francisco José Mari opôs embargos de declaração, os quais não foram conhecidos pelo Acórdão 6415/2020-TCU-Primeira Câmara, do qual o responsável teve inequívoca ciência (peças 197 e 201) .
Apesar de regularmente notificado do Acórdão 6415/2020-TCU-Primeira Câmara, que confirmou o Acórdão 5235/2020-TCU-Primeira Câmara, o responsável compareceu aos autos apenas para requerer a juntada de substabelecimento para constituição de novos causídicos (peças 198/199) . Desde então, ciente da deliberação condenatória e da decisão denegatória dos embargos, Francisco José Mari não mais exerceu faculdade processual de aviar outro recurso cabível.
Apenas a Federação Paulista de Hipismo interpôs recurso de reconsideração contra decisão condenatória, tendo o causídico da entidade sido regularmente notificado da inclusão do processo na pauta de julgamento. O recurso não foi conhecido pelo Acórdão 2459/2022-TCU-Primeira Câmara, por mim relatado, em razão de preclusão temporal, a qual não foi relevada pela superveniência de fatos novos nos termos legais e regimentais. A decisão foi mantida pelo Acórdão 3391/2022-TCU-Primeira Câmara, a qual rejeitou embargos declaratórios opostos pela referida entidade.
Vê-se, portanto, que não havia necessidade da intimação dos novos causídicos do responsável Francisco José Mari a respeito da inclusão em pauta de julgamento do recurso de reconsideração aviado, apenas, pela Federação Paulista de Hipismo. O responsável Franciso José Mari, mesmo tendo sido regularmente notificado do Acórdão 5235/2020-TCU-Primeira Câmara, mantido pelo Acórdão 6415/2020-TCU-Primeira Câmara, não apresentou recurso, o que, segundo a legislação processual desta Corte de Contas, desobriga a sua intimação da inclusão em pauta de julgamento de recurso interposto por outra parte.
Por essas razões, não há nulidade a ser declarada em relação às decisões posteriores à juntada de instrumento procuratório com subestabelecimento de poderes de representação aos novos causídicos do responsável Francisco José Mari.
Ante o exposto, rejeito o agravo e voto por que o Tribunal acolha a minuta de acórdão que ora submeto à apreciação do colegiado.
	
TCU, Sala das Sessões, em 26 de outubro de 2022.
WALTON ALENCAR RODRIGUES 
Relator